臺灣高等法院刑事判決
108年度上訴字第3800號
上  訴  人  
即  被  告  雷明誠  





上列上訴人因違反毒品危害防制條例案件，不服臺灣士林地方法
院108年度訴字第218號，中華民國108年10月8日第一審判決（起
訴案號：臺灣士林地方檢察署107年度偵字第17600號、107年度
毒偵字第2502號），提起上訴，本院判決如下：
    主  文
上訴駁回。
    事  實
一、雷明誠明知大麻、甲基安非他命（Methamphetamine）、安
    非他命（Amphetamine）、N,N-二甲基安非他命（N,N-Dimet
    hylamphetamine）及伽瑪羥基丁酸（Gamma Hydroxbuty ric
    Acid、Gammahydroxybutyrat、GHB）均係毒品危害防制條例
    第2 條第2項第2款所規定之第二級毒品，不得非法施用、持
    有，竟基於持有第二級毒品純質淨重20公克以上之犯意，於
    民國107年9月至10月間分次向真實姓名、年籍不詳綽號「二
    哥」之成年男子購得純質淨重20公克以上甲基安非他命、大
    麻及含有微量伽瑪羥基丁酸液體，並取得殘留微量無法離析
    第二級毒品甲基安非他命、安非他命及N,N-二甲基安非他命
    之玻璃球吸食器1 個，而持有第二級毒品純質淨重20公克以
    上，以供己施用。嗣於持有期間之107 年11月17日下午某時
    ，在位於臺北市○○區○○路0段0號之京站時尚廣場公共廁所內
    ，從購得甲基安非他命中取若干放入前揭玻璃球吸食器內方
    式施用第二級毒品甲基安非他命。嗣於107年11月18日凌晨0
    時2分許，在位於臺北市大同區市○○道0段000號「臺北轉運
    站」內，因形跡可疑為警盤查，經其同意受警方搜索，當場
    扣得如附表各編號所示之物，徵得其同意採尿，經送檢驗結
    果呈有呈安非他命、甲基安非他命陽性反應，而查悉上情。
二、案經臺北市政府警察局大同分局報告臺灣士林地方檢察署檢
    察官偵查起訴。 
    理  由
壹、程序部分：
一、有關本件被告違反毒品危害防制條例第10條第2項施用第二 
     級毒品罪部分應依法追訴審判：
    查上訴人即被告雷明誠（下稱被告）前因施用第二級毒品案
    件，經臺灣新北地方法院以104年度毒聲字第1008號裁定令
    入勒戒處所觀察、勒戒後，認無繼續施用毒品之傾向，經臺
    灣新北地方檢察署檢察官以104年度毒偵字第6446號號為不
    起訴處分確定，其於觀察、勒戒執行完畢釋放後5年內之105
    年7月5日再犯施用第二級毒品罪，經臺灣新北地方法院以10
    5年度簡字第7944號判處有期徒刑2月確定，有前揭不起訴處
    分書、刑事簡易判決及本院被告前案紀錄表1份在卷可憑（
    見原審108年度訴字第218號卷49頁至第56頁〈下稱原審卷〉，
    本院卷第45至46頁），是被告於觀察、勒戒執行完畢釋放後
    5 年內，再犯本案施用第二級毒品犯行，應依法追訴處罰。
二、證據能力部分：
    本判決下列所引用被告自白，並無不法取得之情事，且與事
    實相符；其他所援引之非供述證據，業經檢察官及被告於本
    院準備程序對該等證據之證據能力均表示沒有意見，即均未
    爭執證據能力（見本院卷第67至70頁），且無證據證明為公
    務員違背法定程序所取得，亦無顯有不可信之情況或不得作
    為證據之情形，復經本院依法踐行調查證據之程序，自均具
    有證據能力。　　
貳、認定事實所憑之證據及理由： 
一、上開事實，業據被告於偵查、原審及本院審理中均坦承不諱
    （見臺灣士林地方檢察署107年度偵字第17600號偵查卷〈下
    稱偵字卷〉第46至47、96頁、原審卷第61頁至第62頁、第72
    、78頁，本院卷第67頁），第2、3級毒品殘留有甲基安非他
    命吸食器、電子磅秤、夾鍊袋等物，有自願受搜索同意書、
    臺北市政府警察局大同分局107 年11月17日搜索扣押筆錄、
    扣押物品目錄表、扣押物品收據、扣押物品照片均在卷可稽
    （見偵查卷第15至24頁）。被告為警查獲扣得如附表編號1
    至4所示之物經送鑑定，分別為甲基安非他命12包、大麻2包
    （各該重量詳如附表編號1、2 所示）、含微量伽瑪羥基丁
    酸成分液體1罐（純度未達1% ，無法估算純質淨重）及殘留
    微量無法離析之甲基安非他命、安非他命、N,N二甲基安非
    他命等成分之玻璃球吸食器1個，有交通部民用航空局醫務
    中心107年12月7日以航藥鑑字第107718號、第0000000Q號出
    具毒品鑑定書、法務部調查局濫用藥物實驗室107 年12月21
    日調科壹字第10723030330 號鑑定書，及內政部警政署刑事
    警察局108年1月3日刑鑑字第1078017783 號（原判決誤載00
    00000000號，逕予更正）鑑定書在卷可稽（見偵字卷第57至
    58之1、65、92頁）。另被告於107年11月18日同意由警方採
    集其親自排放及封緘之尿液檢體，經送台灣尖端先進生技醫
    藥股份有限公司以酵素免疫分析法初步檢驗，並以氣相層析
    質譜儀法複驗之結果，呈安非他命及甲基安非他命陽性反應
    ，有勘察採證同意書、上開公司於107年12月4日出具之濫用
    藥物檢驗報告（尿液檢體編號：126310）、臺北市政府警察
    局偵辦毒品案件尿液檢體委驗單（尿液檢體編號：126310）
    、勘察採證同意書各1紙在卷為憑（見107年度毒偵字第2502
    號偵查卷〈下稱毒偵卷〉第63、99至103頁），據上，足認被
    告確有於如事實欄所示時、地持有大麻、甲基安非他命、安
    非他命、N,N-二甲基安非他命及伽瑪羥基丁酸等第二級毒品
    ，且合併純質淨重達20公克以上，並有於事實欄所示時間、
    地點同時施用第二級毒品甲基安非他命 1次之事實，足徵被
    告上開任意性自白與事實相符，堪以採信。綜上所述，本案
    事證明確，被告犯行洵堪認定，應依法論科。
二、論罪科刑：
（一）按大麻、甲基安非他命、安非他命、N,N-二甲基安非他命
      及伽瑪羥基丁酸均係毒品危害防制條例第2 條第2項第2款
      所規定之第二級毒品。按毒品危害防制條例第2條第2項係
      依毒品之成癮性、濫用性及對社會之危害性將之分為四級
      ，則不同品項之同級毒品，其對法益之危害性仍屬相同，
      是在判斷所持有毒品之數量是否已達該條例第11 條第3項
      至第6 項所定數量時，應將同級毒品合併計算，不因分屬
      不同品項而分開計算（臺灣高等法院暨所屬法院102 年度
      法律座談會刑事類提案第19號意旨參照）。本案被告同時
      所持有毒品甲基安非他命、大麻、安非他命、N,N-二甲基
      安非他命、伽瑪羥基丁酸等均為第二級毒品，合併純質淨
      重已達20公克以上。復按實務上針對罪數問題所建立之吸
      收犯理論中，所謂「高度行為吸收低度行為」係基於法益
      侵害之觀點，認為當高度行為之不法內涵足以涵蓋低度行
      為時，方得論以吸收犯。而98年5月20日修正並於同年11
      月20日施行之毒品危害防制條例第11條，既將同屬持有毒
      品行為之處罰依數量多寡而分別論處，顯見立法者乃係有
      意以持有毒品數量作為評價持有毒品行為不法內涵高低之
      標準，由此可推知當行為人持有毒品數量達法定標準以上
      者，相較於僅持有少量毒品之不法內涵較高、法定刑亦隨
      之顯著提升，縱令行為人係為供個人施用而持有毒品，亦
      因該持有毒品行為之不法內涵已非原本施用毒品行為所得
      涵蓋，自不得拘泥於以往施用行為吸收持有行為之既定見
      解，應本諸行為不法內涵高低行為判斷標準，改認持有法
      定數量以上毒品之行為屬重度行為而得吸收施用毒品之輕
      度行為（臺灣高等法院暨所屬法院98年法律座談會刑事類
      提案第15號意旨參照）。查本案被告持有第二級毒品純質
      淨重為20公克以上，並進而施用其中部分之甲基安非他命
      ，是依前開說明，核被告所為，係犯毒品危害防制條例第
      11條第4項之持有第二級毒品純質淨重20公克以上罪，其
      施用第二級毒品甲基安非他命之輕度行為為持有第二級毒
      品甲基安非他命純質淨重20公克以上之重度行為所吸收，
      不另論罪。至被告同時持有第二級毒品大麻、安非他命、
      N ,N- 二甲基安非他命、伽瑪羥基丁酸及甲基安非他命之
      行為，係一繼續行為侵害單一社會法益，僅成立單純一罪
      （即毒品危害防制條例第11條第4 項之持有第二級毒品純
      質淨重20公克以上之罪）。
（二）公訴意旨認被告所為係一行為分別違反毒品危害防制條例
      第11條第2 項、第4 項之罪，且二罪為想像競合犯，容有
      誤會，併此敘明。又起訴書僅記載被告持有附表編號3 所
      示之物，而未記載該物含微量第二級毒品伽瑪羥基丁酸成
      分之部分，惟此部分與起訴書所敘及部分屬同一時間查獲
      而為被告持有，屬繼續犯之實質上一罪關係，為起訴效力
      所及，本院自得併為審理。
（三）累犯加重之說明：
   1、按受徒刑之執行完畢，或一部之執行而赦免後，5 年以內
      故意再犯有期徒刑以上之罪者，為累犯。刑法第47條第1
      項定有明文。又接續犯、繼續犯之一部行為係在另一犯罪
      所處有期徒刑執行完畢後5 年以內者，仍合於累犯之要件
      （最高法院108年度台上易字第1112號判決意旨可參）。
   2、查本件被告前因（1）犯轉讓禁藥罪，經臺灣新北地方法
      院以105年度審簡字第2448號判決處有期徒刑2 月確定；
      另（2）因犯施用第二級毒品罪，經臺灣新北地方法院以1
      05年度簡字第7944號判決處有期徒刑2 月確定，而前揭2
      罪經臺灣新北地方法院106 年度聲字第2910號裁定應執行
      有期徒刑3 月確定，嗣於106年10月17日易科罰金執行完
      畢，有本院被告前案紀錄表在卷可佐（見本院卷第46至48
      頁）。是被告受有期徒刑之執行完畢，5年以內故意再犯
      本件有期徒刑以上之罪，為累犯。司法院釋字第775號解
      釋文及理由意旨所載，係指有關構成累犯者，不分情節，
      一律加重最低本刑，於不符合刑法第59條所定要件之情形
      下，致生行為人所受之刑罰超過其所應負擔罪責之個案，
      不符罪刑相當原則、比例原則。於此範圍內，在修正前，
      為避免發生上述罪刑不相當之情形，法院就該個案應裁量
      是否加重最低本刑。依此，該解釋係指個案應量處最低法
      定刑、又無法適用刑法第59條在內減輕規定之情形，法院
      應依此解釋意旨裁量不予加重最低本刑。而本案依被告之
      累犯及犯罪情節，均屬故意犯罪，且被告於106年10月17
      日易科罰金執行完畢後短期間內即又再犯本案，可認其刑
      罰反應力薄弱，並無罪刑不相當之情事，自應依累犯規定
      加重其刑，併予說明。
三、駁回上訴之理由：
（一）原審以被告犯行事證明確，依毒品危害防制條例第11條第
      4項、刑法第11條、第47條第1項等規定，並審酌被告前因
      施用毒品、轉讓禁藥等案件經執行觀察勒戒及法院判決執
      行後，仍未能戒斷毒癮，竟為供己施用而為本件持有第二
      級毒品純質淨重20公克以上之犯行，未能徹底遠離毒害，
      非但足致個人精神障礙、性格異常，對社會治安與他人安
      全亦潛藏相當之危害，及施用毒品者均有相當程度之成癮
      性、依賴性，其犯罪心態與一般犯罪之本質不同，則應側
      重適當醫學治療及心理矯治處遇為宜，並衡酌被告所持有
       第二級毒品數量及種類甚多，益徵被告漠視法令禁制，
      及被告所陳之智識程度、家庭經濟狀況、生活狀態等一切
      情狀，量處有期徒刑10月。並說明：扣案如附表編號1至4
      所示之物，經鑑驗結果分別為第二級毒品甲基安非他命、
      大麻、第二級毒品伽瑪羥基丁酸及吸食器殘留有第二級毒
      品甲基安非他命成分等，是上開扣案物均屬毒品危害防制
      條例第2條第2項第2款所管制之第二級毒品，均應依該條
      例第18條第1項前段規定宣告沒收銷燬之。另包裹前開毒
      品之外包裝袋共18只，包裝袋均殘留第二級毒品成分無法
      析離，應視同毒品部分，併依上開條文規定宣告沒收銷燬
      之。至取樣鑑定用罄之毒品部分，既已滅失，自無庸另為
      沒收銷燬之宣告。扣案附表編號4所示之玻璃球吸食器3個
      、編號5之電子磅秤，編號6所示之夾鏈袋1包等物均為被
      告所有，並供或預備供本案犯行所用之物，應依刑法第38
      條第2項前段規定宣告沒收之。同時指出扣案愷他命1罐、
      1包及行動電話1支（廠牌：HTC）部分，其中將扣案之愷
      他命送鑑定後，據鑑定書所載上開扣案物均檢出含有第三
      級毒品成分，重量合計未逾20公克，據卷內事證，均無從
      認該行動電話及第三級毒品部分與前開被告所犯持有第二
      級毒品純質淨重逾20公克及施用第二級毒品罪有關，
      故均不予沒收之諭知等語。經核其認事用法尚無違誤，量
      刑亦稱妥適。
（二）被告上訴坦承犯行，惟稱：原審判決違反刑事訴訟法，又
      ，本件雖構成累犯，但依司法院釋字第775號解釋，應審
      酌被告身體健康狀況、家庭狀況，及所犯為施用毒品犯行
      屬自殘行為等不應再加重云云。查：
   1、按除被告所犯為死刑、無期徒刑、最輕本刑為3年以上有
      期徒刑之罪或高等法院管轄第1審案件者外，於前條第1項
      程序進行中，被告先就被訴事實為有罪之陳述時，審判長
      得告知被告簡式審判程序之旨，並聽取當事人、代理人、
      辯護人及輔佐人之意見後，裁定進行簡式審判程序；除簡
      式審判程序及簡易程序案件外，第1審應行合議審判，刑
      事訴訟法第273條之1第1項、第284條之1分別定有明文。
      本件被告所涉違反毒品危害防制條例第10條第2項施用第
      二級毒品，及第11條第4項持有第二級毒品純質淨重20公
      克以上之罪，經檢察官提起公訴，而被告所犯上述犯行，
　　　即非死刑、無期徒刑、最輕本刑為3年以上有期徒刑之罪
      或高等法院管轄第1審案件以外之罪，被告於108年9月11
      日原審進行準備程序時，對於法官所詢問檢察官起訴犯罪
      事實之意見時，答稱「我均承認犯罪」等語，並對法官詢
      問有關本件適用簡式審判程序有何意見時，即答稱「無意
      見」等語，及對於法官詢問是否願意於今日進行簡式審判
      程序時，亦稱：「同意，我願意放棄就審期間」等語，此
      時法官即諭知休庭進行評議，於16時55分再行入庭續行程
      序，即諭知合議庭評議結果，同意受命法官獨任進行簡式
      審判程序，不受刑事訴訟法第159條之1、第161條之2、第
      163條之1、第164條至第170條等調查程序之限制，並諭知
      改定簡式審判程序，即時進行審判程序，並由被告簽名確
      認無誤等節，有該期日準備程序筆錄在卷可按（見原審卷
      第59至63頁），核與簡式審判程序規定無違，被告上訴指
      稱原判決訴訟程序違反刑事訴訟法規定云云，顯屬無據。
　 2、另被告上訴意旨固主張累犯不應加重其刑，請求從輕量刑
      云云。惟被告本案犯行依刑法第47條第1項規定加重最低
      本刑，並未悖於罪刑相當原則及比例原則，已如前述。又
      按刑之量定，為求個案裁判之妥當性，法律賦予法院裁量
      之權，量刑輕重，屬為裁判之法院得依職權自由裁量之事
      項，苟其量刑已以行為人之責任為基礎，並斟酌刑法第57
      條各款所列情狀，在法定刑度內，酌量科刑，如無偏執一
      端，致明顯失出失入情形，即不得單就量刑部分遽指為不
      當或違法。被告雖執前詞上訴請求從輕量刑，惟原判決量
      處有期徒刑10月，所為量刑並未逾越法定刑度，亦無量刑
      輕重失衡，顯然過重情形，核與被告罪責相當，原審判決
      量量刑並無不當。
（三）綜上，被告以前揭各詞提起上訴，經核均為無理由，應予
      駁回。
據上論斷，應依刑事訴訟法第368條，判決如主文。
本案經檢察官劉東昀提起公訴，檢察官戴文亮到庭執行職務。
中　　華　　民　　國　　109 　年　　2 　　月　　25　　日
                  刑事第一庭審判長法　官  周政達
                                  法　官  曾德水
                                  法　官  程克琳
以上正本證明與原本無異。
如不服本判決，應於收受送達後20日內向本院提出上訴書狀，其
未敘述上訴之理由者並得於提起上訴後20日內向本院補提理由書
（均須按他造當事人之人數附繕本）「切勿逕送上級法院」。
                                  書記官  劉靜慧
中　　華　　民　　國　　109 　年　　2 　　月　　25　　日
附錄：本案論罪科刑法條全文
毒品危害防制條例第10條
施用第一級毒品者，處 6 月以上 5 年以下有期徒刑。
施用第二級毒品者，處 3 年以下有期徒刑。
毒品危害防制條例第11條
持有第一級毒品者，處 3 年以下有期徒刑、拘役或新臺幣 5 萬
元以下罰金。
持有第二級毒品者，處 2 年以下有期徒刑、拘役或新臺幣 3 萬
元以下罰金。
持有第一級毒品純質淨重十公克以上者，處 1 年以上 7 年以下
有期徒刑，得併科新臺幣 1 百萬元以下罰金。
持有第二級毒品純質淨重二十公克以上者，處 6 月以上 5 年以
下有期徒刑，得併科新臺幣 70 萬元以下罰金。
持有第三級毒品純質淨重二十公克以上者，處 3 年以下有期徒
刑，得併科新臺幣 30 萬元以下罰金。
持有第四級毒品純質淨重二十公克以上者，處 1 年以下有期徒
刑，得併科新臺幣 10 萬元以下罰金。
持有專供製造或施用第一級、第二級毒品之器具者，處 1 年以
下有期徒刑、拘役或新臺幣 1 萬元以下罰金。
附表：
編號      扣案物品名稱數量                        備   註                1                                   第二級毒品甲基安非他命16袋（含直接包裝甲基安非他命無法析離之包裝袋16只）。                                                                                                                                                                                                                                                                                                             ⑴白色結晶袋4袋，驗前淨重21.1860公 克，驗餘淨重21.1753公克，純度98.5%，驗前純質淨重20.8682公克。 ⑵白色結晶塊10袋，驗前淨重11.3120  公克，驗餘淨重11.2037公克，純度  為99.9%，驗前純質淨重11.3007公克  。                            ⑶白色微黃結晶2袋，驗前淨重2.8720  公克，驗餘淨重2.8609公克，純度為  99.9%，驗前純質淨重2.8691公克。 （以上合計驗餘淨重35.3700公克，驗前純質淨重35.0380公克）           2     大麻2包（含直接包裝大麻無法析離包裝袋2只）                      總驗前淨重1.19公克，總驗餘淨重1.17公克。                            3        微量伽瑪羥基丁酸成分之液體1罐                                                                  驗前淨重37.78公克，驗餘淨重34.20公克，檢出微量伽瑪羥基丁酸，純度未達1%，無法據以估算純質淨重。        4        殘留微量無法離析第二級毒品甲基安非他命、安非他命及N,N-二甲基安非他命之玻璃球吸食器1個。          無。                                                                                                5     玻璃球吸食器3個                                                 被告所有供或預備供犯施用第二級毒品所用之物。                        6     夾鏈袋分裝袋1 包（內含100 個）                                 被告所有供或預備供犯施用第二級毒品所用之物。                        7     電子磅秤1臺                                                     被告所有供或預備供犯施用第二級毒品所用之物。